臺灣高等法院民事裁定
111年度重家上字第30號
上  訴  人  陳唐玉霞
            唐玉蘭  
            唐玉雪  
共      同
訴訟代理人  蔡慶文律師
            張麗真律師

上列上訴人因與被上訴人唐憲蒼等間分割遺產等事件，對於中華
民國110年12月17日臺灣新北地方法院109年度重家繼訴字第34號
第一審判決提起上訴，並為訴之追加，本院裁定如下：
    主  文
本件上訴人上訴第二審之上訴利益價額，核定為新臺幣貳仟捌佰
陸拾捌萬肆仟捌佰元。
上訴人應於收受本裁定送達後七日內補繳第二審裁判費新臺幣貳
拾參萬陸仟陸佰柒拾陸元，如逾期未補正，即駁回其上訴。
    理  由
一、按提起家事第二審上訴，應依家事事件法第51條準用民事訴
    訟法第77條之16第1項規定繳納裁判費。次按訴訟標的之價
    額，由法院核定；核定訴訟標的之價額，以起訴時之交易價
    額為準；無交易價額者，以原告就訴訟標的所有之利益為準
    。以一訴主張數項標的者，其價額合併計算之。但所主張之
    數項標的互相競合或應為選擇者，其訴訟標的價額，應依其
    中價額最高者定之。民事訴訟法第77條之1第1項、第2項、
    第77條之2第1項定有明文。是訴訟標的價額係依原告主張訴
    訟標的之法律關係，所得受之客觀利益定之，倘原告合併提
    起數訴，各訴之訴訟標的雖不相同，惟自訴訟利益觀之，其
    訴訟目的一致，不超出終局標的範圍，其訴訟標的價額應以
    其中價額最高者定之（最高法院107年度台抗字第259號裁定
    意旨參照）。又所謂訴之預備合併，指原告預防其提起之訴
    訟為無理由，而同時提起不能並存之他訴為備位，以先位之
    訴無理由時，可就備位之訴獲得有理由之判決之訴之合併而
    言，是雖有數個訴訟標的，但原告既僅請求法院就其中之一
    為其勝訴之判決，其訴訟利益僅為一個，則應以先、備位訴
    訟標的價額較高者，定該事件之訴訟標的價額。
二、本件上訴人於原審主張被繼承人唐阿和死亡後，唐憲蒼、唐
    憲興、唐鴻銘、唐憲清（下各稱其名，合稱唐憲蒼等4人）
    雖依唐阿和全體繼承人於87年12月14日所簽遺產分割協議書
    （下稱系爭分割協議），於同年12月2日以分割繼承原因登
    記取得唐阿和所遺坐落新北市○○區○○段000○000○000○000○地
    號土地（下合稱系爭土地）所有權應有部分各1/4，惟繼承
    人之一唐賴月胆當時已無意思能力，系爭分割協議非由其本
    人簽名用印，未能成立系爭分割協議，故唐憲蒼等4人上開
    分割繼承登記，及唐憲清死亡後由繼承人即被上訴人陳麗華
    、唐得智、唐裿希（下合稱陳麗華等3人）於89年7月27日所
    為土地繼承登記，均屬無效，爰依附表編號1所示請求權基
    礎，起訴請求確認系爭分割協議法律關係無效，及判命被上
    訴人應分別塗銷上開土地登記，使土地所有權回復唐阿和名
    下之判決（見原審卷一第33至34、594頁）。原審判決上訴
    人全部敗訴，上訴人提起上訴，在本院追加陳芬玉、唐秋蘋
    、唐尚謙（上2人合稱唐尚謙等2人）為被告，及追加如附表
    編號2、3所示第一備位、第二備位之訴。依首揭說明，上訴
    人以預備之訴形式在本院為訴之追加，追加後雖有數個訴訟
    標的，但僅請求法院就其中之一為其勝訴之判決，訴訟利益
    僅為一個，應以先備位訴訟標的價額較高者核定之。
三、經查：
(一)上訴人先位聲明第㈡項請求確認系爭分割協議法律關係無效
    ，並依聲明第㈢至㈦項，塗銷土地登記及回復土地登記為上訴
    人及被上訴人公同共有等語，各自訴訟標的雖異，然其經濟
    目的均在回復土地所有權為唐阿和全體繼承人公同共有之狀
    態，顯見上訴人之起訴，係就系爭土地全部所有權有所主張
    ，非僅就其等應繼分為主張。依上開說明，訴訟標的價額應
    以價額最高者即系爭土地109年5月22日起訴時（見原審卷一
    第33頁原審收狀章戳印文）之交易價額核定，即按系爭土地
    起訴時土地公告現值，計算如附表編號1所示，並以其中最
    高額即聲明第㈦項價額2868萬4800元核定之。
(二)上訴人在本院追加如附表編號2所示第一備位聲明，係以一
    訴同時提起撤銷訴訟、給付訴訟（見本院卷第148至163頁）
    。其中聲明第㈠㈡項訴訟標的價額，應以上訴人因撤銷權之行
    使所受利益，即其主張依上訴人與唐憲蒼等4人於86年10月2
    7日所簽協議書（下稱86年協議書）第3條可取得合計3/12比
    例之土地價金計之，且聲明第㈠㈡項與第㈣項之訴訟標的雖不
    同，惟經濟目的均在回復該部分土地所有權為唐憲興所有，
    供唐憲興賣地換價後分配價金給上訴人，可認聲明第㈠㈡㈣項
    之經濟上目的同一，不超出其終局標的即第㈣項之範圍，應
    依其中價額最高者即聲明第㈡項定之，並依民事訴訟法第77
    條之2第1項前段規定，與彼此無互相競合或應為選擇關係之
    聲明第㈢㈤㈥項部分，合併計算其價額。爰參考系爭土地追加
    起訴時土地公告現值，計算如附表編號2所示，並以聲明第㈡
    ㈢㈤㈥項合併計算總額1270萬6470元核定之。
(三)上訴人在本院追加如附表編號3所示第二備位聲明（見本院
    卷第163至166、279頁），係就數個不同請求權基礎，以選
    擇合併方式請求被上訴人分別給付金錢，以上開聲明第㈠至㈣
    項，其訴訟標的各異，彼此間無互相競合或應為選擇情事，
    依民事訴訟法第77條之2第1項前段規定，其價額應合併計算
    ，則上訴人追加此部分聲明之客觀上利益，應合併計算為41
    9萬2404元。
(四)綜上所述，上訴人以預備之訴形式在本院為訴之追加，先備
    位訴訟之訴訟標的價額，應以原訴（先位訴訟）之訴訟標的
    價額2868萬4800元較高，追加後訴訟標的價額，既未超過原
    訴訟標的之價額，自無依民事訴訟法第77條之15第2項規定
    補徵裁判費必要。又上訴人係就原審判決駁回原訴（先位訴
    訟）部分全部上訴聲明不服，依上訴利益2868萬4800元計算
    ，應徵第二審裁判費39萬6708元，扣除上訴人按應繼分比例
    3/8計算繳納第二審裁判費16萬32元（見本院卷一第37頁）
    ，尚不足23萬6676元。
四、茲命上訴人於本裁定正本送達後7日內補繳第二審裁判費23
    萬6676元，逾期未補正，即駁回其上訴，爰裁定如主文所示
    。　
中　　華　　民　　國　　111 　年　　11　　月　　1 　　日
                  家事法庭
                      審判長法  官  管靜怡
                            法  官  陳  瑜　
                            法  官  胡芷瑜 
正本係照原本作成。
核定訴訟標的價額部分，如不服裁定得於收受送達後10日內向本
院提出抗告狀，並繳納抗告費新臺幣1千元。
命補繳裁判費部分不得抗告。
中　　華　　民　　國　　111 　年　　11　　月　　2 　　日

                            書記官  莊智凱










附表
編 號 請求權基礎 聲明應受判決事項 上訴人就其聲明獲勝訴判決可得之客觀利益（新台幣） 1 【原訴即先位訴訟】 ①聲明第2項：依民事訴訟法第247條規定提起確認訴訟。 ②聲明第㈢至㈦項：均依民法第767條第1項前段、第828條準用第821條規定請求。 ㈠原判決廢棄。 ㈡確認87年12月14日被繼承人唐阿和遺產分割協議無效。 ㈢唐得智、唐裿希就系爭土地於改制前臺北縣板橋地政事務所（下稱板橋地政）97年11月24日以贈與為原因，移轉權利範圍1/12之登記應予塗銷，將上開土地應有部分各1/12回復為唐裿希所有。 ㈣陳麗華、唐得智、唐裿希就系爭土地之唐憲清應有部分1/4於89年7月17日於板橋地政所為繼承登記應予塗銷，回復為唐憲清所有。 ㈤（追加）陳芬玉就系爭土地於109年7月22日以贈與為原因，移轉權利範圍各1/8登記予唐尚謙、唐秋蘋之行為應予塗銷，並回復為陳芬玉所有。 ㈥唐憲興就系爭土地於109年7月6日以贈與為原因，移轉權利範圍1/4登記予陳芬玉之行為應予塗銷，並回復為唐憲興所有。 ㈦第一項廢棄部分及第五項、第六項追加部分，系爭土地於87年12月28日以分割繼承為原因移轉所有權予唐憲蒼、唐憲興、唐鴻銘及唐憲清，權利範圍各1/4之登記及89年7月17日陳麗華、唐得智、唐裿希以繼承為原因，移轉唐憲清所有系爭土地應有部分各1/4之登記，均應塗銷，回復為被上訴人及上訴人公同共有。 【先位聲明最後修正如本院卷第463至464頁】　  系爭土地起訴時公告現值每平方公尺8000元、系爭土地總面積3585.6平方公尺，被繼承人唐阿和所遺權利範圍為全部，計算如下： ①確認訴訟之訴訟標的價額為2868萬4800元。（3585.6×8000元＝28,684,800） ②聲明第㈢項之客觀上價額為239萬400元（28,684,800×1/12＝2,390,400） ③聲明第㈣項之客觀上價額為717萬1200元（28,684,800×1/4＝7,171,200） ④聲明第㈤項之客觀上價額為358萬5600元（28,684,800×1/8＝3,585,600） ⑤聲明第㈥項之客觀上價額為717萬1200元（28,684,800×1/4＝7,171,200） ⑥聲明第㈦項之客觀上價額與第㈠項同為2868萬4800元。 【起訴時訴訟標的價額最高額為終局聲明第㈦項之2868萬4800元】　 2 【追加第一備位之訴】 ①聲明第㈠㈡項：依民法第244條第1項、第4項規定提起撤銷詐害訴訟。 ②聲明第㈢至㈥項：均依86年協議書第3條約定為請求。 ㈠陳芬玉就系爭土地於109年7月22日以贈與為原因，移轉權利範圍各1/8登記予唐秋蘋、唐尚謙之行為應予撤銷，並回復為陳芬玉所有。 ㈡唐憲興就系爭土地於109年7月6日以贈與為原因，移轉權利範圍1/4登記予陳芬玉之行為應予撤銷，並回復為唐憲興所有。 ㈢唐憲蒼所有系爭土地應有部分各1/4應予變賣，所得價金由上訴人每人各取得1/12。 ㈣唐憲興所有系爭土地應有部分各1/4應予變賣，所得價金由上訴人每人各取得1/12。 ㈤唐鴻銘所有系爭土地應有部分各1/4應予變賣，所得價金由上訴人每人各取得1/12。 ㈥陳麗華、唐得智所有系爭土地應有部分（陳麗華1/12、唐得智2/12）應予變賣，所得價金由上訴人每人各取得1/12。 【聲明最後修正如本院卷第378至379頁】 依系爭土地111年6月9日追加起訴時公告現值每平方公尺8100元、系爭土地總面積3585.6平方公尺，計算當時土地合理交易價額共約2904萬3360元（3585.6×8100元＝29,043,360) ①聲明第㈠項之客觀上價額為363萬420元（29,043,360×1/8＝3,630,420） ②聲明第㈡項之客觀上價額為726萬840元 　（29,043,360×1/4＝7,260,840） ③聲明第㈢㈣㈤㈥項之客觀上價額各為181萬8210元 　（29,043,360×1/4＝7,260,840；7,260,840×3/12＝1,815,210） ⑤綜上，聲明第㈠㈡㈣項之經濟上目的同一，僅以其中較高額即第㈡項價額726萬840元定之。再以聲明㈡㈢㈤㈥合併計算共1270萬6470元（7,260,840+1,815,210×3＝12,706,470） 【追加第一備位訴訟之標的價額為1270萬6470元】　　 3 【追加第二備位聲明】 依選擇合併方式，依民法第544條、第184條第1項前段、後段、第179條之規定（唐憲興併依民法第226條第1項規定），請求擇一判決上訴人勝訴。 ㈠唐憲蒼應給付上訴人每人各34萬9367元，及自111年6月9日民事準備及更正補充陳述書狀繕本送達翌日（111年6月11日，下同）起至清償日止，按週年利率5％計算之利息。 ㈡唐憲興應給付上訴人每人各34萬9367元，及自111年6月11日起至清償日止，按週年利率5％計算之利息。 ㈢唐鴻銘應給付上訴人每人各34萬9367元，及自111年6月9日民事準備及更正補充陳述書狀繕本送達翌日（111年6月11日）起至清償日止，按週年利率5％計算之利息。 ㈣陳麗華、唐得智、唐裿希應連帶給付上訴人每人各34萬9367元，及自111年6月11日起至清償日止，按週年利率5％計算之利息。 【聲明最後修正如本院卷第279頁】　 各項聲明金額均為104萬8101元（349367×3＝1,048,101)，四項合併計算共419萬2404元（1,048,101×4＝4,192,404） 【追加第二備位訴訟之標的價額為419萬2404元】